【裁判字號】    99,上易,921
【裁判日期】    990719
【裁判案由】    詐欺等
【裁判全文】
臺灣高等法院臺中分院刑事判決         99年度上易字第921號
上  訴  人
即  被  告  甲○○
上列上訴人因詐欺等案件，不服臺灣臺中地方法院九十九年度易
字第一五０九號中華民國九十九年六月九日第一審判決（起訴案
號：臺灣臺中地方法院檢察署九十九年度偵字第一九五八號），
提起上訴，本院判決如下：
    主  文
上訴駁回。
    理  由
一、按依刑事訴訟法第三百五十條、第三百六十一條、第三百六
    十二條、第三百六十七條規定，不服地方法院之第一審判決
    而上訴者，須提出上訴書狀，並應敘述具體理由，為上訴必
    備之程式；其所提出之書狀未敘述上訴理由，或僅曾以言詞
    陳述上訴理由者，均應於上訴期間屆滿後二十日內補提理由
    書於第一審法院。第一審法院經形式審查，認逾期未補提上
    訴理由者，應定期間先命補正；逾期未補正者，為上訴不合
    法律上之程式，應以裁定駁回。倘已提出上訴理由，但所提
    非屬具體理由者，則由第二審法院以上訴不合法律上之程式
    ，判決駁回。而所謂具體理由，必係依據卷內既有訴訟資料
    或提出新事證，指摘或表明第一審判決有何採證認事、用法
    或量刑等足以影響判決本旨之不當或違法，而構成應予撤銷
    之具體事由，始克當之（例如：依憑證據法則具體指出所採
    證據何以不具證據能力，或依憑卷證資料，明確指出所為證
    據證明力之判斷如何違背經驗、論理法則）；倘僅泛言原判
    決認定事實錯誤、違背法令、量刑失之過重或輕縱，而未依
    上揭意旨指出具體事由，或形式上雖已指出具體事由，然該
    事由縱使屬實，亦不足以認為原判決有何不當或違法者（例
    如：對不具有調查必要性之證據，法院未依聲請調查亦未說
    明理由，或援用證據不當，但除去該證據仍應為同一事實之
    認定），皆難謂係具體理由，俾與第二審上訴制度旨在請求
    第二審法院撤銷、變更第一審不當或違法之判決，以實現個
    案救濟之立法目的相契合，並節制濫行上訴（最高法院九十
    七年度臺上字第八九二號刑事判決意旨參照）。
二、經查：本件上訴人即被告甲○○於民國九十九年六月二十八
    日向原審法院具狀提出刑事聲明上訴狀陳述稱：(1)按量刑之
    輕重，固屬事實審法院得依職權自由裁量之事項，惟仍應受
    比例原則及公平原則之限制，否則其判決即非適法。刑事審
    判旨在實現刑罰權分配的正義，故法院對有罪被告之科刑，
    應符合罪刑相當之原則，使輕重得宜，罰當其罪，以契合社
    會之法律感情，此所以刑法第五十七條明定科刑時應審酌一
    切情狀，尤應注意該條各款所列事項以為科刑輕重之標準（
    參照最高法院九十三年台上字第五０七三號、九十三年台上
    字第二六六四號裁判要旨）。(2)經查，被告甲○○對於公訴
    人起訴之犯罪事實，業於警詢、偵訊、原審均坦承不諱，犯
    後態度確屬良好。而被告前無任何不良之刑事前科紀錄，平
    日亦非素行不良之人，只因初出社會，識人不明，又因年輕
    識淺，識法未明，以致一時失慮，罹犯刑典，被告對此已深
    感悔悟。被告所作所為確屬違法失當，實屬不該，所幸被害
    人並未因此陷於錯誤而損失財產，而被告事後確有悔意，亦
    願坦然面對，不逃避應面對之責任。是被告在歷經本案偵、
    審程序過程中，身心備受煎熬，應已受到相當之教訓，且犯
    後已走向正途，從事正當之工作（詳見證物一）。而被告確
    有悔悟之心，且願向被害人真心道歉，與之和解，尋求其諒
    解，無奈無法與被害人取得聯繫，懇請法院鑒察。(3)綜上所
    述，被告之犯後態度良好、平日品行尚無不良，並非不可教
    化之徒，且本案被害人並未有損失財產，然原審未予詳加審
    酌，仍論處被告有期徒刑八月，且未予緩刑宣告，殊嫌過重
    。再者，被告既己走向正途，並有正職工作，且非不可教化
    之人，苟令其入監服刑，勢必使其工作化為烏有，因而斷送
    其未來，是本案被告已深受教訓，縱未令其入監服刑，亦足
    以達到刑罰警懲教化之目的，自無再令其入監服刑之必要，
    為此，請求審酌上開情狀，撤銷原審判決，予以從輕量刑，
    併為緩刑之諭知，以啟自新，至感德便等語。
三、本院查：
  (一)上訴人即被告甲○○於九十九年六月二十八日向原審法院具
    狀提出上訴狀敘明上訴理由，則依刑事訴訟法第三百六十一
    條第二項條文、立法修正理由及上開最高法院判決意旨，被
    告倘已提出上訴理由，但所提非屬具體理由者，則由第二審
    法院以上訴不合法律上之程式，以判決駁回之。至於上訴理
    由是否具體，係屬第二審法院審查範圍，則不在命補正之列
    （參見法院辦理刑事訴訟案件應行注意事項第一百六十二點
    ），合先敘明。
  (二)經核上開上訴人所提之上訴理由，要非屬所謂之具體理由【
    即必須依據卷內既有訴訟資料或提出新事證，具體指摘或表
    明第一審判決有何採證認事、用法或量刑等足以影響判決本
    旨之不當或違法，而構成應予撤銷之具體事由，始克當之（
    例如：依憑證據法則具體指出所採證據何以不具證據能力，
    或依憑卷證資料，明確指出所為證據證明力之判斷如何違背
    經驗、論理法則），最高法院九十七年度臺上字第八九二號
    判決意旨參見】，而上訴人在原審法院審理中本即為有罪之
    陳述，復表明無證據調查，承認犯罪，有原審法院九十九年
    六月二日簡式審判筆錄可稽。本件上訴人上訴理由陳稱：(1)
    按量刑之輕重，固屬事實審法院得依職權自由裁量之事項，
    惟仍應受比例原則及公平原則之限制，否則其判決即非適法
    。刑事審判旨在實現刑罰權分配的正義，故法院對有罪被告
    之科刑，應符合罪刑相當之原則，使輕重得宜，罰當其罪，
    以契合社會之法律感情，此所以刑法第五十七條明定科刑時
    應審酌一切情狀，尤應注意該條各款所列事項以為科刑輕重
    之標準（參照最高法院九十三年台上字第五０七三號、九十
    三年台上字第二六六四號裁判要旨）。(2)經查，被告甲○○
    對於公訴人起訴之犯罪事實，業於警詢、偵訊、原審均坦承
    不諱，犯後態度確屬良好。而被告前無任何不良之刑事前科
    紀錄，平日亦非素行不良之人，只因初出社會，識人不明，
    又因年輕識淺，識法未明，以致一時失慮，罹犯刑典，被告
    對此已深感悔悟。被告所作所為確屬違法失當，實屬不該，
    所幸被害人並未因此陷於錯誤而損失財產，而被告事後確有
    悔意，亦願坦然面對，不逃避應面對之責任。是被告在歷經
    本案偵、審程序過程中，身心備受煎熬，應已受到相當之教
    訓，且犯後已走向正途，從事正當之工作（詳見證物一）。
    而被告確有悔悟之心，且願向被害人真心道歉，與之和解，
    尋求其諒解，無奈無法與被害人取得聯繫，懇請法院鑒察。
    (3)綜上所述，被告之犯後態度良好、平日品行尚無不良，並
    非不可教化之徒，且本案被害人並未有損失財產，然原審未
    予詳加審酌，仍論處被告有期徒刑八月，且未予緩刑宣告，
    殊嫌過重。再者，被告既己走向正途，並有正職工作，且非
    不可教化之人，苟令其入監服刑，勢必使其工作化為烏有，
    因而斷送其未來，是本案被告已深受教訓，縱未令其入監服
    刑，亦足以達到刑罰警懲教化之目的，自無再令其入監服刑
    之必要，為此，請求審酌上開情狀，撤銷原審判決，予以從
    輕量刑，併為緩刑之諭知，以啟自新，至感德便為上訴之理
    由，而俱未依法指摘或表明第一審判決有何採證認事、用法
    或量刑等足以影響判決本旨之不當或違法，而構成應予撤銷
    之具體事由【按量刑之輕重，係屬事實審法院得依職權自由
    裁量之事項，苟於量刑時，已依行為人之責任為基礎，並斟
    酌刑法第五十七條各款所列情狀，而未逾越法定範圍，又未
    濫用其職權，即不得遽指為違法（最高法院九十八年度臺上
    字第六六六０號判決意旨參照）。茲以本件被告上訴理由所
    指諸節，實均經原審判決於犯罪事實及理由欄三、（三）內
    詳予載明，被告僅就原審已具體審酌說明之事項再為引據，
    並請求從輕量刑，併為緩刑之諭知，均難謂係具體理由】。
    揆諸上開最高法院判決意旨，及依「程序優先於實體」之刑
    事訴訟法原則，本件上訴自不合法定上訴程式，應予駁回，
    並不經言詞辯論為之。
據上論斷，應依刑事訴訟法第三百六十七條前段、第三百七十二
條，判決如主文。
中    華    民    國    99    年    7     月    19    日
            刑事第九庭    審判長法  官  江  德  千
                                法  官  賴  妙  雲
                                法  官  許  旭  聖
以上正本證明與原本無異。
不得上訴。
                                書記官  紀  美  鈺
中    華    民    國    99    年    7     月    20    日

司法院資訊處製作；財團法人民間司法改革基金會備份。
